臺灣高等法院刑事判決
111年度上訴字第141號
上  訴  人  
即  被  告  CALIM JENNEFER REGERO



選任辯護人  王雅雯律師(法扶律師)
兼送達代收人
上列上訴人即被告因詐欺等案件，不服臺灣新北地方法院110年
度訴字第721號，中華民國110年11月17日第一審判決（起訴案號
：臺灣新北地方檢察署110年度偵字第2025號），提起上訴，本
院判決如下：
    主  文
上訴駁回。
CALIM JENNEFER REGERO緩刑貳年，緩刑期內付保護管束。 
    事實及理由
一、本件經本院審理結果，認第一審以上訴人即被告（下稱「被
    告」）犯刑法第339條第3項、第1項之詐欺取財未遂罪，事
    證明確，並依刑法第25條第2項規定，減輕其刑。爰審酌被
    告為智識正常之成年人，不思循正當管道獲取所需，竟為貪
    圖6萬元及IPHONE8行動電話1 支之不法報酬，參與本件詐欺
    取財犯行而分擔收取款項之工作，預計收取之詐欺款項高達
    100萬元，不僅危及告訴人之財產法益，亦影響社會金融秩
    序及人際信任關係，殊值非難；又被告雖已獲得告訴人之諒
    解（見原審卷第164 頁），然被告始終否認犯行，復未與告
    訴人達成和解，犯後態度難謂良好，兼衡被告於本件係從事
    較末端之「收水」行為，非屬核心地位，且其犯案之初即為
    警當場查獲，並無事證足認其因本件犯行而有實際獲取犯罪
    所得，復參酌被告自述大學畢業之教育程度，案發時擔任家
    庭看護，月收入約1萬7千元，需扶養1名17歲的孩子等一切
    情狀，量處有期徒刑5月，並諭知易科罰金折算標準，且就
    扣案之犯罪所用之物，依法宣告沒收，認事用法及量刑均無
    不當，應予維持，除補充被告於本院之自白（見本院卷第79
    、82、117頁）外，其餘均引用第一審判決書記載之事實、
    證據及理由（詳如附件）。
二、被告上訴意旨略以：被告與告訴人陳淑華已達成和解，請求
    給予緩刑，希望趕快回我的國家等語等語。其辯護人為被告
    辯護稱：本件被告與告訴人已達成和解，請從輕量刑，並給
    予緩刑宣告等語。
三、經查：
    按量刑係法院就繫屬個案之犯罪所為之整體評價，為事實審
    法院得依職權裁量之事項，苟其量刑已以行為人之責任為基
    礎，並斟酌刑法第57條各款所列之情狀，在法定刑度內酌量
    科刑，無偏執一端，或濫用其裁量權限，致明顯失出失入之
    情形，自不得任意指為不當或違法。經查，原審以被告本件
    所為詐欺取財未遂犯行，事證明確，據以論罪科刑。爰以行
    為人之責任為基礎，依刑法第57條規定，經審酌前揭各項與
    被告科刑有關之一切情狀，量處有期徒刑5月，並諭知易科
    罰金折算標準，堪認已具體審酌刑法第57條各款所列關於刑
    罰量定之相關情狀，客觀上並未逾越法定刑度或濫用其裁量
    權限，亦無量刑過重之情形，核屬事實審法院量刑職權之適
    法行使，且被告上訴意旨所指前揭之詞，經核均經原審於量
    刑時兼衡被告犯罪目的、手段、犯後態度、生活狀況、智識
    程度、家庭經濟狀況等一切情狀，併予審酌，自無不當。又
    被告以其已坦承犯行，且與告訴人陳淑華達成和解，請求撤
    銷原判決，改判處更輕刑度，自非可取。本件被告上訴為無
    理由，應予駁回。
四、末查，被告前未曾因故意犯罪受有期徒刑以上刑之宣告，此
    有本院被告前案紀錄表附卷可稽，其犯本案之罪，犯罪後已
    與告訴人達成和解，告訴人表示不再追究，願意給被告緩刑
　　，此有刑事陳述意見狀1份附卷可參（見本院卷第45頁），
    本院綜核上情，認前揭原審對被告所宣告之刑，以暫不執行
    為適當，爰依刑法第74條第1項第1款規定，併諭知緩刑2年
    ，以勵自新。被告既為菲律賓籍之外國人，並依刑法第93條
    第1項規定，於緩刑期內付保護管束，並建請執行檢察官依
    保安處分執行法第74條之1規定，以驅除出境代之。
據上論斷，應依刑事訴訟法第368條、第373條，刑法第74條第1
項第1款、第93條第1項，判決如主文。
本案經檢察官周懿君提起公訴，檢察官劉斐玲到庭執行職務。
中　　華　　民　　國　　111 　年　　3 　　月　　10　　日
　　　　　　      刑事第七庭  審判長法　官  孫惠琳
　　　　　　　　　　　　　　　　　  法　官  王惟琪
　　　　　　　　　　　　　　　　　  法　官  連雅婷
以上正本證明與原本無異。
如不服本判決，應於收受送達後20日內向本院提出上訴書狀，其
未敘述上訴之理由者並得於提起上訴後20日內向本院補提理由書
（均須按他造當事人之人數附繕本）「切勿逕送上級法院」。
                                    書記官  潘文賢
中　　華　　民　　國　　111 　年　　3 　　月　　10　　日

附件：
臺灣新北地方法院刑事判決
                                      110年度訴字第721號
公　訴　人　臺灣新北地方檢察署檢察官
被　　　告　CALIM JENNEFER REGERO
                    
                    
                    
                    
選任辯護人　王雅雯律師（法扶律師）
上列被告因詐欺等案件，經檢察官提起公訴（110 年度偵字第20
25號），本院判決如下：
    主  文
CALIM JENNEFER REGERO 共同犯詐欺取財未遂罪，處有期徒刑伍
月，如易科罰金，以新臺幣壹仟元折算壹日。並於刑之執行完畢
或赦免後，驅逐出境。
扣案之VIVO廠牌行動電話壹支沒收。
    事  實
一、CALIM JENNEFER REGERO 透過交友網站TINDER認識真實姓名
    年籍不詳、自稱「MILES BRANDT」之成年人，CALIM JENNEF
    ER REGERO 依其智識程度及生活經驗，可預見代替不詳人士
    出面領取不明款項即可獲得高額報酬，該代為領取之不明款
    項有高度可能為詐欺犯罪所得，且該依指示之取款行為，實
    有可能因而遂行詐欺犯罪中之取財行為，竟使用自己所有之
    VIVO 廠牌行動電話中之通訊軟體為聯絡工具，接受「MILES
    BRANDT」之指示，至「MILES BRANDT」所告知之地點收取現
    金，再購買比特幣後轉出至「MILES BRANDT」指定之帳戶，
    而與「MILES BRANDT」共同意圖為自己不法之所有，基於詐
    欺取財之未必故意犯意聯絡，由「MILES BRANDT」所屬之詐
    欺集團成員以自稱「PETER 」之名義，以通訊軟體結識陳淑
    華，假意與陳淑華交往後，於民國109 年12月間某日，由「
    PETER 」向陳淑華佯稱亟需新臺幣（下同）100 萬元資金周
    轉，將委由員工至陳淑華位於新北市○○區○○路000 號 1樓之
    店內收取云云，惟陳淑華因前有遭「PETER 」詐騙之經驗，
    心覺有異而報警處理，並與警方配合，佯裝受騙，準備100 
    萬元假鈔在上址店內等候，CALIM JENNEFER REGERO 於109 
    年12月7 日20時許，依「MILES BRANDT」指示至上址店內向
    陳淑華收取100 萬元，而著手參與詐欺取財之行為，陳淑華
    將上開假鈔交付CALIM JENNEFER REGERO 收受後，旋為在場
    埋伏之員警當場逮捕，因而未遂，並扣得CALIM JENNEFER R
    EGERO 用於與「MILES BRANDT」聯繫之VIVO廠牌行動電話1 
    支，而查悉上情。
二、案經陳淑華告訴暨新北市政府警察局永和分局報告臺灣新北
    地方檢察署檢察官偵查起訴。
    理  由
壹、證據能力部分
一、按被告以外之人於審判外之陳述，雖不符合刑事訴訟法第15
    9條之1至第159條之4之規定，但經當事人於審判程序同意作
    為證據，法院審酌該言詞陳述或書面陳述作成時之情況，認
    為適當者，亦得為證據。當事人、代理人或辯護人於法院調
    查證據時，知有同法第159條第1項不得為證據之情形，而未
    於言詞辯論終結前聲明異議者，視為有前項之同意，刑事訴
    訟法第159條之5定有明文。查本判決以下所引用被告以外之
    人於審判外之陳述，檢察官、被告CALIM JENNEFER REGERO
    及辯護人於本院準備程序時均表示同意有證據能力（本院卷
    第36頁），或迄於言詞辯論終結前亦未聲明異議，本院審酌
    各該證據資料作成時之情況，尚無違法不當及證據能力明顯
    過低之瑕疵，而認為以之作為證據應屬適當，依刑事訴訟法
    第159 條之5 規定，均有證據能力。
二、至本院下列所引之非供述證據部分，經查並非違反法定程序
    所取得，亦無依法應排除其證據能力之情形，且經本院於審
    理期日提示予當事人辨識並告以要旨而為合法調查，亦均得
    作為證據。
貳、實體部分
一、認定犯罪事實所憑證據及理由
（一）訊據被告固坦承其於109年12月7日20時許，受真實姓名年
      籍不詳、自稱「MILES BRANDT」之成年人指示，至告訴人
      陳淑華位於新北市○○區○○路000 號1 樓之店內收取100 萬
      元，於收受100 萬元假鈔後，旋為員警當場逮捕等事實，
      惟矢口否認有何共同詐欺取財未遂犯行，辯稱：我和「MI
      LES BRANDT」是於案發前幾個星期透過交友軟體認識，他
      是我有可能會想要交往的對象，他說他在國外，需要我去
      幫他拿這筆錢，他只跟我說這筆錢與他的工作有關，並沒
      有具體說是什麼錢，所以我並不知道這是詐欺別人的款項
      等語，辯護人則為被告辯護稱：被告為菲律賓籍移工，不
      是很清楚臺灣有詐欺集團，由被告與「MILES BRANDT」之
      對話可知，「MILES BRANDT」不斷以「親愛的」、「我愛
      你」，以及可以改善被告的經濟生活等語取信被告，考量
      被告的國籍、工作環境尚屬單純，可認被告是踏入「MILE
      S BRANDT」的愛情陷阱中而未嚴謹思慮，誤以為「MILES 
      BRANDT」經營合法生意才會為本件取財行為，被告主觀上
      沒有詐欺之故意或認識等語。
（二）經查，被告透過交友網站TINDER認識真實姓名、年籍不詳
      、自稱「MILES BRANDT」之成年人，並同意接受「MILESB
      RANDT」之指示，至「MILES BRANDT」所告知之地點收取
      現金，再購買比特幣後轉出至「MILES BRANDT」指定之帳
      戶。又由詐欺集團之成員以自稱「PETER 」名義，以通訊
      軟體結識告訴人，假意與告訴人交往後，於109 年12月間
      某日，「PETER 」向告訴人佯稱亟需100 萬元資金周轉，
      將委由員工至告訴人上址店內收取云云，惟告訴人因前有
      遭「PETER 」詐騙之經驗，心覺有異而報警處理，並與警
      方配合，佯裝受騙，準備100 萬元假鈔在上址店內等候，
      於109 年12月7 日20時許，被告受「MILES BRANDT」指示
      至上址店內向告訴人收取100 萬元，告訴人將上開假鈔交
      付被告收受後，被告旋為在場埋伏之員警當場逮捕等事實
      ，為被告所不爭執（見偵卷第17-23 、133-135 頁、本院
      卷第31-41 、165 、166 、169-171 頁），且據告訴人於
      警詢、偵查及本院審理時證述明確（見偵卷第25-31 、15
      3-155 頁、本院卷第155-163 頁），並有搜索扣押筆錄、
      扣押物品目錄表、通訊軟體對話截圖、查獲現場密錄照片
      、現場照片等件附卷可稽（見偵卷第43-47 、51-114頁）
      ，此部分事實，首堪認定。
（三）按刑法上之故意，可分為確定故意（直接故意）與不確定
      故意（間接故意），行為人對於構成犯罪之事實，明知並
      有意使其發生者，為故意；行為人對於構成犯罪之事實，
      預見其發生而其發生並不違背其本意者，以故意論，刑法
      第13條定有明文。是故意之成立，不以對於構成犯罪之事
      實，明知並有意使其發生為必要，僅需對於構成犯罪之事
      實、結果，預見其發生，而其發生並不違背其本意即為已
      足。亦即倘行為人認識或預見其行為會導致某構成要件實
      現（結果發生），縱其並非積極欲求該構成要件實現（結
      果發生），惟為達到某種目的而仍容任該結果發生，亦屬
      法律意義上之容任或接受結果發生之「不確定故意」。而
      行為人有無犯罪之故意（含直接故意或間接故意），乃個
      人內在之心理狀態，必須從行為人之外在表徵及其行為時
      之客觀情況，依經驗法則審慎斟酌研斷，方能發現真實。
      查被告依「MILES BRANDT」指示，至告訴人之上址店內向
      告訴人收取100 萬元現金，再購買比特幣後轉出至「MILE
      S BRANDT」指定之帳戶，被告可因而獲取6 萬元及IPHONE
      8 行動電話1 支，而案發當時被告之月薪收入約1 萬7 千
      元等情，業據被告於本院審理中供述明確（見本院卷第17
      0-171 、173 頁），被告形同可收取經手款項6%金額為報
      酬，如此高額之取款手續費，明顯高於一般合法金融機構
      轉帳費用甚多，而有非法之高度可能，又觀諸被告與「MI
      LES BRANDT」之對話內容，「MILES BRANDT」向被告表示
      取款時毋須向告訴人說話，也毋須在告訴人面前清點款項
      等情，有被告與「MILES BRANDT」通訊軟體對話截圖在卷
      可憑（見偵卷第51-55 頁），倘「MILES BRANDT」委由被
      告代為收取之款項為合法款項，其大可自行收取，若無法
      自行收取，現今金融機構間相互轉帳或各種支付工具、網
      路等管道極為快速、安全、便利，又可減低現金遭侵吞之
      風險，且現金為具有財產價值之物，其傳遞、交接過程自
      應慎重其事，由雙方當面交付、清點，務求責任分明，自
      無可能以單次取款即高於被告月收入數倍之酬勞委由被告
      代為取款，甚至要求被告於取款時毋須向告訴人確認、清
      點款項，並於得款後購買比特幣後轉出至「MILES BRANDT
      」指定之帳戶，此等取款、金流顯與一般合法商業行為有
      悖，而被告行為時為40歲之成年人，教育程度為大學畢業
      ，擔任家庭看護（見偵卷第19頁、本院卷第173 頁），是
      被告依「MILES BRANDT」指示取款時，係智識程度正常之
      成年人，並具有相當之工作經驗，其對於上情自難諉稱不
      知。
（四）又參諸被告於警詢、本院準備程序中供稱：我於案發前在
      交友軟體與「MILES BRANDT」剛認識幾個星期，「MILESB
      RANDT」是我有可能會想要交往的對象，我沒有與「MILES
       BRANDT」本人見面或視訊過，只有透過通訊軟體與「MIL
      ES BRANDT」聯繫，我不知道「MILES BRANDT」的年籍資
      料，「MILES BRANDT」是白種人，我不太記得他的頭髮顏
      色，他說他在杜拜，職業是工程師，哪方面的工程師沒有
      說等語（見偵卷第21頁、本院卷第34、35頁），是依被告
      所述其與「MILES BRANDT」之結識情況，可知被告與「MI
      LES BRANDT」認識時間不長，對「MILES BRANDT」之真實
      姓名、年籍等個人資料一無所知，亦未曾與「MILES BRAN
      DT」見過面，雙方僅有透過通訊軟體聯繫，實難認被告與
      「MILES BRANDT」間有何特殊信賴基礎可言。
（五）再觀諸被告與「MILES BRANDT」之對話內容，被告知悉「
      MILES BRANDT」指示其向告訴人收取100 萬元時，即詢問
      「MILES BRANDT」：「She knows that much?」、「Am I
      safe of this hon? 」、「Ok…Why? Is this illegal ho
      n? 」等語，又被告向「MILES BRANDT」回報其已與告訴
      人約定見面時間後，再次向「MILES BRANDT」表示：「Pr
      omised me I'm safe on this honey」、「I have sonan
      d still young 」等語，有通訊軟體對話截圖附卷可憑（
      見偵卷第52-57 頁），被告復於本院審理中供稱：因為「
      MILES BRANDT」要我收取的款項金額很大，所以我才會問
      這樣是否合法等語（見本院卷第170 頁），足徵被告實已
      對於出面向告訴人收取之鉅款性質，可能為詐欺犯罪所得
      ，應有所認識，否則「MILES BRANDT」何須提供高額報酬
      委由被告出面收受款項，則被告為圖高額報酬，仍依指示
      前去向告訴人收取款項，顯然對於所領取之款項為詐欺犯
      罪之不法所得具容認之心態，即屬不確定故意甚明。故被
      告以不確定故意，與具有直接故意之「MILES BRANDT」共
      同意圖為自己不法所有，形成詐欺取財之犯意聯絡，其與
      辯護人均辯稱不知收取詐騙款項，並無主觀詐欺犯意等語
      ，自無足取。至辯護人主張被告是因誤入愛情陷阱而遭利
      用乙節，然此為被告犯罪動機之範疇，無解於被告共同參
      與詐欺取財未遂犯行之成立。
（六）綜上所述，本案事證明確，被告之犯行堪以認定，應依法
      論科。
二、論罪科刑
（一）核被告所為，係犯刑法第339 條第3 項、第1 項之詐欺取
      財未遂罪。被告與「MILES BRANDT」就本件犯行，具有犯
      意聯絡及行為分擔，應論以共同正犯。公訴意旨雖認被告
      4 人均係犯刑法第339 條之4 第2 項、第1 項第2 款之3
      人以上共同詐欺取財未遂罪等語，然依被告於偵查及本院
      準備中之供述，其僅有與「MILES BRANDT」聯繫並依指示
      向告訴人收取款項，沒有看過「PETER 」，也不清楚「GI
      GI」為何人等語（見偵卷第135 頁、本院卷第34頁），又
      參諸被告與「MILES BRANDT」之對話內容，亦未提及其他
      共犯（見偵卷第51-59 頁），是觀諸卷內事證，僅可證明
      被告與「MILES BRANDT」共同為本件詐欺取財未遂犯行，
      難認被告主觀上知悉有第3名共犯存在，故尚不符合刑法
      第339 條之4 第1 項第2 款「3 人以上共同犯之」之加重
      要件，公訴意旨就此部分容有誤會，惟起訴之社會基本事
      實既屬同一，經本院告知變更後罪名且予以被告、辯護人
      辯論之機會（見本院卷第153 頁），爰變更起訴法條。
（二）被告與「MILES BRANDT」已共同著手於詐欺取財犯行之實
      行，然因告訴人察覺有異而報警處理，並與警方配合，佯
      裝受騙，待被告依指示向告訴人收取款項後，即為警方當
      場查獲而不遂，為未遂犯，爰依刑法第25條第2 項規定減
      輕其刑。
（三）爰審酌被告為智識正常之成年人，不思循正當管道獲取所
      需，竟為貪圖6 萬元及IPHONE8 行動電話1 支之不法報酬
      ，參與本件詐欺取財犯行而分擔收取款項之工作，預計收
      取之詐欺款項高達100 萬元，不僅危及告訴人之財產法益
      ，亦影響社會金融秩序及人際信任關係，殊值非難；又被
      告雖已獲得告訴人之諒解（見本院卷第164 頁），然被告
      始終否認犯行，復未與告訴人達成和解，犯後態度難謂良
      好，兼衡被告於本件係從事較末端之「收水」行為，非屬
      核心地位，且其犯案之初即為警當場查獲，並無事證足認
      其因本件犯行而有實際獲取犯罪所得，復參酌被告自述大
      學畢業之教育程度，案發時擔任家庭看護，月收入約1 萬
      7 千元，需扶養1 名17歲的孩子等一切情狀（見本院卷第
      173 頁），量處如主文所示之刑，並諭知易科罰金之折算
      標準。
（四）至被告前雖未曾因故意犯罪而受有期徒刑以上刑之宣告，
      此有被告前案紀錄表在卷可佐（見本院卷第185-186 頁）
      ，惟被告預計向告訴人收取之詐欺款項高達100 萬元，對
      社會金融秩序及人際信任關係之影響非輕，且被告始終否
      認犯行，復未與告訴人達成和解，其另有其他詐欺案件現
      由檢警偵辦中，有前揭被告前案紀錄表可參，難認所受刑
      之宣告以暫不執行為適當，自不宜宣告緩刑，辯護人為被
      告主張請求給予緩刑宣告，難認有據，附此敘明。
三、刑法第95條規定：外國人受有期徒刑以上刑之宣告者，得於
    刑之執行完畢或赦免後，驅逐出境。查被告係菲律賓籍人士
    ，為外國人，因受僱擔任監護工而入境我國，又於110 年4
    月14日起，被告之聘僱許可遭勞動部廢止，其許可居留效期
    復於110 年10月24日屆滿，有居留證正反面影本、入境、居
    留查詢資料、勞動部110 年4 月21日勞動發事字第11012741
    50號函附卷可憑（見偵卷第115 、119 頁、本院卷第61頁）
    ，又被告在我國犯罪而受本案有期徒刑以上刑之宣告，對社
    會治安之危害非輕，本院斟酌上情，認其於刑之執行完畢或
    赦免後，不宜繼續居留國內，有驅逐出境之必要，爰依刑法
    第95條規定，併諭知於刑之執行完畢或赦免後驅逐出境。
四、扣案之VIVO廠牌行動電話1 支，為被告所有並用以與「MILE
    S BRANDT」聯繫向告訴人取款事宜，業據被告供述明確（見
    本院卷第164 頁），並有前揭通訊軟體對話截圖在卷足憑，
    為本案犯罪工具，應刑法第38條第2 項前段規定宣告沒收。
參、不另為無罪諭知部分
一、公訴意旨另以：被告前揭犯行，亦同時涉犯組織犯罪防制條
    例第3條第1項後段之參與犯罪組織罪嫌等語。
二、按犯罪事實應依證據認定之，無證據不得認定犯罪事實；不
    能證明被告犯罪或其行為不罰者，應諭知無罪之判決，刑事
    訴訟法第154 條第2 項、第301 條第1 項分別定有明文。又
    組織防制條例第2 條第1 項規定：本條例所稱犯罪組織，指
    三人以上，以實施強暴、脅迫、詐術、恐嚇為手段或最重本
    刑逾五年有期徒刑之刑之罪，所組成具有持續性或牟利性之
    有結構性組織。是上開規定所稱之「犯罪組織」，除需有三
    人以上之成員外，且該組織同時亦應具有「持續性」及「牟
    利性」之性質。
三、查被告固有與「MILES BRANDT」共同著手於詐欺取財犯行之
    實行，然本件並無證據得以證明除「MILES BRANDT」外，被
    告尚有與他人聯繫，或被告知悉除「MILES BRANDT」外，尚
    有其他共犯共同施行詐術，業如前述，又被告聽從「MILESB
    RANDT」之指示前去向告訴人取款僅有1 次，並非持續長久
    之時日，此外，本案亦無證據足認被告與「MILES BRANDT」
    係共同參與某具有上下層級、各有明確之分工，而具結構性
    之組織，故自無從以前開罪名相繩，本應諭知無罪。惟此部
    分與前經本院審認有罪之部分，屬想像競合之裁判上一罪，
    爰就此部分不另為無罪之諭知。
據上論斷，應依刑事訴訟法第299 條第1 項前段、第300 條，刑
法第28條、第339 條第3 項、第1 項、第25條第2 項、第41條第
1 項前段、第95條、第38條第2 項前段，刑法施行法第1 條之1
第1 項，判決如主文。
本案經檢察官周懿君偵查起訴，檢察官朱曉群、張啟聰到庭執行
職務。
中　　華　　民　　國　110 　　年　　11　　月　　17　　日
                  刑事第二十庭  審判長法　官  蕭淳元

                                      法　官  陳宏璋

                                      法　官  黃園舒
以上正本證明與原本無異。
如不服本判決應於送達後20日內向本院提出上訴狀。
                                      書記官  羅文廷
中　　華　　民　　國　110 　　年　　11　　月　　18　　日
附錄本件論罪科刑法條：
刑法第339條
意圖為自己或第三人不法之所有，以詐術使人將本人或第三人之
物交付者，處5 年以下有期徒刑、拘役或科或併科50萬元以下罰
金。
以前項方法得財產上不法之利益或使第三人得之者，亦同。
前二項之未遂犯罰之。